臺灣高等法院臺中分院刑事判決
110年度上訴字第1220號

上  訴  人  臺灣彰化地方檢察署檢察官 
被      告  陳金財


被      告  黃健彰



上列上訴人因被告等傷害案件，不服臺灣彰化地方法院109年度
訴字第845號中華民國110年4月15日第一審判決（起訴案號：臺
灣彰化地方檢察署109年度偵字第3505號），提起上訴，本院判
決如下：
    主  文
原判決撤銷。
丙○○、丁○○共同犯傷害罪，均累犯，各處有期徒刑肆月，如易科
罰金，均以新臺幣壹仟元折算壹日。
    事  實
一、丙○○前因施用毒品案件，先後經法院判處有期徒刑10月、4
    月、10月，並定應執行有期徒刑1年6確定，於民國108年1月
    7日縮短刑期執行完畢。丁○○前因強盜、強制猥褻案件，經
    法院判處有期徒刑8年、10月，並定應執行有期徒刑8年6月
    確定，於106年6月1日假釋付保護管束，108年3月3日假釋期
    滿未經撤銷視為執行完畢。緣乙○○前曾毀損丙○○妻子之自用
    小客車，雙方因賠償問題發生糾紛，嗣因乙○○從不詳他人處
    聽到丙○○已經準備好工具要找乙○○或其哥哥麻煩之傳聞，而
    於108年11月6日14時52分許，到彰化縣福興鄉三和村三和橋
    土地公廟找丙○○理論，雙方一言不合，丙○○竟與在場之友人
    丁○○共同基於傷害他人身體之犯意聯絡，由丁○○先持鐵椅毆
    打乙○○之頭部，丙○○則持棍毆打乙○○之頭部、背部及四肢，
    致乙○○受有左側遠端腓骨骨折、左側胸壁、左腕、左小腿挫
    傷、頭部鈍傷、左耳鈍擦傷等傷害。
二、案經乙○○訴由彰化縣警察局鹿港分局報告臺灣彰化地方檢察
    署檢察官偵查起訴。
    理  由
一、認定犯罪事實所憑之證據及理由
  ㈠被告之辯解：
  ⒈訊據被告丁○○雖坦承於上述時、地，以上述方法毆打告訴人
    乙○○，但矢口否認其主觀上有傷害之故意，辯稱：當時告訴
    人手放在包包裡面，作勢要開槍，且向丙○○稱：「不要動我
    家人，你如果再動我家人你怎麼死都不知道。」然後告訴人
    看丙○○沒有往後退的動作，又再說：「你如果再前進一步，
    我就會讓你變蜂窩。」告訴人剛說完這句話，手稍微動一下
    ，我就看到告訴人包包內的金屬反光，感覺像槍管上半部的
    金屬光澤，我以為是槍，下意識就動手了。監視器錄影畫面
    所示一開始去拉丙○○的那個女生就是我認的乾姐姐，當時她
    已經懷孕快3個月，又站在丙○○後面那邊，如果告訴人真的
    對丙○○開槍，也許我乾姐姐會受傷，所以我為阻止告訴人開
    槍，才與告訴人發生扭打。我若不及時阻止告訴人，將造成
    包含我在內其他在場人士嚴重損傷。後來我們搶下告訴人的
    包包，才發現包包內的物品是1個不鏽鋼的漏斗，那個漏斗
    前面還特地削尖，不是一般的漏斗云云。
　⒉被告丙○○於本院審判期日經合法傳喚，無正當之理由不到庭
    。其於原審審理時雖坦承於上述時、地，以上述方法毆打告
    訴人乙○○，但矢口否認其主觀上有傷害之故意，辯稱：當時
    告訴人叫我不要動，再動怎麼死都不知道，他也有講再往前
    一步就讓我變蜂窩，而且告訴人的手放在包包裡面，我以為
    他包包裡有槍，所以我才會持棍棒毆打告訴人，並且搶他包
    包裡的東西。後來我們從告訴人包包內所搶下的物品就是丁○○所說的金屬製漏斗，告訴人包包裡面除了這個漏斗之外，
    沒有其他東西云云。
　㈡經查：
　⒈被告2人於上述時、地，以上述方法毆打告訴人乙○○之頭部、
    背部及四肢，致告訴人受有左側遠端腓骨骨折、左側胸壁、
    左腕、左小腿挫傷、頭部鈍傷、左耳鈍擦傷等傷害，為被告
    2人所坦認，並據證人即告訴人乙○○於警詢、偵查、原審審
    理時、證人阮羿美於警詢及偵查時證述明確(見偵卷第23至2
    6、31、32、140至142頁，原審卷第280至281、286頁)，復
    有彰化基督教醫療財團法人鹿港基督教醫院診斷書、告訴人
    傷勢照片及現場監視器錄影畫面擷取照片在卷足稽(見偵卷
    第33、51至55頁)。且經原審勘驗現場監視器錄影光碟，製
    有勘驗筆錄附卷可參(見原審卷第181至186頁)，此部分事實
    堪先認定。
　⒉告訴人於警詢、偵查及原審審理時均證稱：因為我之前毀損
    丙○○老婆的汽車，我請丙○○老婆去原廠估價，但她沒有去，
    隨便拿1張汽車修理廠的估價單跟我開價5萬多元，我說太貴
    了，我已經跟他老婆說好幾次，請他老婆去原廠估價。後來
    我有跟丙○○約好要談賠償的事情，結果約好的當天我聽別人
    講說丙○○他們已經在土地公廟那邊，準備好工具等著要找我
    或是找我二哥的麻煩。所以案發當天，我過去土地公廟，跟
    丙○○講說我跟他老婆車子的事情，我處理就好，為什麼要找
    我哥。當時，我只有說有什麼事情我們自己談就好，為什麼
    要動我家人，我有跟丙○○講說：「你若是對我家人的話，我
    也不會放過你。」因為我不希望動到我的家人。但我沒有說
    ：「不要動，再動怎麼死的都不知道」、「再往前一步，你
    怎麼死的都不知道」等語。過程中，我一開始把手放進包包
    裡面，可能是要拿菸還是怎麼樣，後來丙○○要拿棍子打我，
    我的手就放在包包裡，把包包放在丙○○前面擋他的棍子。當
    時，我包包裡面只有放著1支我要灌香腸用的金屬製漏斗等
    語(見偵卷第24至25、141至143頁，原審卷第280至282、286
    至297頁)。　
　⒊證人阮羿美於警詢時證稱：乙○○於108年11月6日15時許，在
    彰化縣福興鄉三和村三和橋土地公廟，遭丙○○與丁○○毆打成
    傷時，因為我當時正在該處的小吃店吃東西，所以我在現場
    ，我看過丙○○，但不太認識他。「(問：據涉嫌人丙○○於109
    年1月16日17時許至本所製作筆錄自述，其於108年11月6日1
    5時許在彰化縣福興鄉三和村三和橋的土地公廟的小吃部與
    朋友在聊天，當時乙○○背著一個背包對著他叫他不要動，說
    如果再走一步，要怎麼死的都不知道，因為不知道乙○○背包
    是否有槍且又怕傷及無辜，而在旁的丁○○當時見狀後怕傷及
    無辜也跟著上前要搶乙○○的背包，丙○○因而拿旁邊的木棍打
    乙○○的腿，隨後丁○○拿椅子壓制他，是否屬實?請詳述當時
    情形?)屬實。當時情形與丙○○所述相同，但當時是丁○○先拿
    椅子砸向乙○○，要看乙○○背包內有沒有攻擊性的武器，丙○○
    才上前用木棍打乙○○。」等語（見偵卷第31、32頁)，雖稱
    當時情形與被告丙○○所述相符，然證人阮羿美於偵查時復具
    結證稱：案發當天我是去看朋友，我朋友在土地公廟那邊工
    作，我看到告訴人騎摩托車過來，被告2人在那邊喝酒，告
    訴人從摩托車下來，他帶1個包包，告訴人叫丙○○不要動，
    怎麼死的不知道，後來丁○○拿椅子打告訴人。當時我們怕告
    訴人包包裡面有東西，所以就跑掉，我們不知道是什麼東西
    ，沒有人講到有槍。告訴人從摩托車剛下來時，沒有跟丙○○
    吵架，只是講話而已，沒有講得很大聲，丙○○及另外1位大
    哥請告訴人下來喝1杯酒，告訴人說不要。後來我們就走去
    後面，之後才發生衝突，講話愈來愈大聲等語(見偵卷第141
    頁)，可知告訴人到場時並未立刻與被告丙○○發生衝突，且
    當時現場並無任何人提及告訴人之包包內有槍。被告2人雖
    均辯稱告訴人另對被告丙○○陳稱如果被告丙○○再往前一步，
    其就會讓被告丙○○變蜂窩云云，惟此與證人阮羿美偵查中之
    證述不符，且被告丙○○於警詢時僅供稱：告訴人係叫其不要
    動，如果再走一步，要怎麼死的都不知道等情(見偵卷第10
    頁)；於原審準備程序時亦供述告訴人係叫其不要動，再動
    怎麼死的不知道等語(見原審卷第231頁)，足認被告2人辯稱
    告訴人另對被告丙○○表示會讓被告丙○○變蜂窩云云，並非可
    採。又證人即告訴人乙○○於原審審理時證稱：當時我的包包
    裡面沒有其他東西，只有放著1支我要灌香腸的金屬製漏斗
    等語(見原審卷第292頁)，核與被告2人於原審審理時供稱：
    丁○○當庭所提出之金屬製漏斗，就是我們從告訴人包包所搶
    下的物品，沒有其他東西等語(見原審卷第307頁)相符，並
    有該漏斗之照片1張在卷可稽(見原審卷第313頁)，而該漏斗
    之外觀呈現金屬色澤，表面光滑無凹凸不平之處，衡與一般
    常見制式或改造手槍多呈粗糙凹凸面、深黑色且有握把之形
    狀不同，依當時客觀情狀，是否足使被告2人誤認告訴人持
    有槍枝，尚非無疑。
　⒋經原審於110年3月18日審理時當庭勘驗現場監視器錄影光碟『
    1_01_R_000000000000檔案』，結果如下：
　　「①畫面開始時間0000-00-00(下同)/14:52:16至14:53:12 
　　　　告訴人乙○○(身穿黑色短袖上衣、戴黑色鴨舌帽、背
　　    深色斜背包)騎乘機車至廣場左方階梯處停下，告訴人
        停下機車後雙手插於褲子口袋中走下階梯，走向被告丙○○面前與其交談。於14:53:02時，告訴人將右手伸往斜
        背於右後方之深色斜背包中，被告丙○○迅速站起來轉身
        從身後方之柱子旁拿出1根棍子，以右手握住棍子，對
        告訴人說話，被告丙○○右手並被身後1名長髮綁馬尾辮
        子姓名年籍不詳之女子(下稱甲女)拉住。被告丁○○、甲
        男仍坐在圓桌椅子上。14:53:10時，告訴人左手扶著背
        在身前的斜背包、右手持續放在斜背包裡，並往被告丙○○靠近一步，被告丙○○甩開拉住其右手之甲女，甲女往
        廣場外快步走離開一段距離後，轉身站定看著被告丙○○
        與告訴人。14:53:11時，被告丁○○從椅子上站起來，看
        著告訴人，甲男於上開過程均坐在圓桌椅子上。
　　　②畫面時間14:53:13至14:53:44
        告訴人左手扶著深色斜背包、右手持續放在包包中，一
        邊說話一邊慢慢往前靠近被告丙○○，但2人仍有一段距
        離。被告丙○○右手抓著棍子，看著告訴人並與告訴人對
        話，被告丁○○仍然站在原本所坐位置處、將椅子往外拉
        開了一點，左手抽菸、右手抓著椅子看著告訴人，甲男
        持續坐在自己的位子上。
      ③畫面時間14:53:45至14:54:12
        被告丁○○迅速以雙手舉起椅子砸向告訴人，告訴人以左
        手阻擋、右手持續放在包包中，被告丁○○持椅子對告訴
        人砸了3下後，被告丙○○隨即以右手舉起棍子打向告訴
        人之身體。14:53:52時，告訴人帽子被打飛，以雙手阻
        擋被告丁○○，被告丙○○以右手持棍子在告訴人背後打其
        背部。14:53:54時告訴人雙手捉住椅子，被告丁○○趁勢
        以雙手將告訴人用力往下壓，告訴人跪倒在地，被告丙○○雙手持棍子往告訴人背部打了2下，告訴人欲起身，
        被告丁○○再持椅子往告訴人頭部砸下，甲男起身阻擋被
        告丁○○，將椅子從被告丁○○手上搶下。14:53:58時，被
        告丙○○拿棍子又往告訴人背後打了1下。被告丁○○繞過
        甲男，踹了躺在地上的告訴人1腳，並順勢用腳壓下告
        訴人，告訴人整個人趴在地面上，被告丙○○右手持棍子
        欲再打告訴人，遭甲男阻擋。被告丁○○坐在告訴人背上
        ，欲扯下告訴人身上的斜背包，被告丙○○繞過甲男，持
        棍子打了告訴人腳部1下，甲男靠近欲將被告丁○○從告
        訴人身上拉開。
      ④畫面時間14:54:13至14:54:25
        告訴人趴在地上，被告丁○○坐在告訴人背上欲扯下告訴
        人身上背的斜背包，甲男一直要拉被告丁○○起來，被告
        丙○○持棍子靠近告訴人，甲女快步走向被告丙○○，拿走
        被告丙○○手中之棍子。告訴人左手上持有不明物品，坐
        在告訴人背上之被告丁○○欲拿下該不明物品，被告丙○○
        亦上前幫忙。14:54:20時被告丙○○拿走告訴人手上之不
        明物品，甲女欲拿走被告丙○○手上之該不明物品，被告
        丙○○不讓甲女拿走，2人拉扯。
      ⑤畫面時間14:54:26至14:54:45
        被告丙○○情緒激動想要再靠近告訴人，甲女拉住被告丙○○不讓其再靠近告訴人，被告丙○○左手拿著上開不明物
        品，情緒激動一直要靠近告訴人，甲女一直將被告丙○○
        往後拉，並欲拿走被告丙○○左手上之不明物品，2人拉
        扯。14:54:28時被告丙○○毆打告訴人所用的棍子掉落在
        地上，甲女以腳將棍子往外踢遠一點。14:54:38時，甲
        男在旁勸阻，被告丁○○從告訴人身上起來，不再壓制告
        訴人，並走向被告丙○○處。14:54:40時，甲女拿著上開
        不明物品、撿起地上之棍子離開現場。」(見原審卷第1
        81至184頁之勘驗筆錄)
　　依據上開勘驗監視器光碟之結果，被告丁○○與被告丙○○分別
    朝告訴人之頭部、背部、身體、腳部攻擊，並未直接對告訴
    人之包包為搶奪之動作，則其2人辯稱因誤認告訴人包包內
    有槍枝，欲搶下該包包以防衛自身安全云云，其真實性尚非
    無疑，而難認與事實相符。況且，於上述監視畫面14:53:54
    時，告訴人已經遭被告2人壓制跪倒在地，被告丙○○仍繼續
    持棍子打告訴人背部2下，被告丁○○甚至趁告訴人欲起身時
    又再拿椅子砸告訴人頭部，以致在旁觀看之甲男出手阻擋被
    告丁○○毆打告訴人；再者，於上述監視畫面14:54:20時，被
    告丙○○已拿走告訴人手上之不明物品，仍情緒激動想要再靠
    近告訴人，甲女乃拉住被告丙○○，不讓其再靠近告訴人。則
    被告2人於告訴人受到壓制後，原可取走告訴人之包包，詎
    其2人卻捨此不為，反而繼續毆打告訴人，直到旁人制止才
    停手，足見被告2人當時毆打告訴人之行為並非出於防衛意
    思，無從成立誤想防衛以阻卻其2人之傷害故意，其2人上開
    辯解，非可採信。
　㈢綜上所述，被告2人所辯均屬卸責之詞，非可採信。本案事證
    明確，被告2人傷害之犯行堪以認定。 㙋
二、論罪科刑之理由
　㈠核被告丙○○、丁○○所為，均係犯刑法第277條第1項之    傷
  害罪。
　㈡被告2人就上開犯行有犯意聯絡及行為分擔，為共同正犯
　㈢被告丙○○前因施用毒品案件，先後經法院判處有期徒刑10月
    、4月、10月，並定應執行有期徒刑1年6確定，於108年1月7
    日縮短刑期執行完畢；被告丁○○前因強盜、強制猥褻案件，
    經法院判處有期徒刑8年、10月，並定應執行有期徒刑8年6
    月確定，於106年6月1日假釋付保護管束，108年3月3日假釋
    期滿未經撤銷視為執行完畢，有臺灣高等法院被告前案紀錄
    表在卷可稽，其2人均於徒刑執行完畢後，5年內再犯本案有
    期徒刑以上之罪，為累犯，均應依刑法第47條第1項之規定
    加重其刑。
　㈣撤銷改判之理由
　⒈原審認被告丙○○、丁○○之犯行明確，予以論科，固非無見。
    惟原審以被告2人存有阻卻違法事由之錯誤，不具有傷害人
    身體之故意，因而變更起訴法條，對被告2人均論以刑法第2
    84條前段之過失傷害罪，尚有違誤，檢察官上訴有理由，應
    由本院予以撤銷改判。　　　　　　　　　  　　
　⒉爰審酌被告2人以上述方式毆打告訴人，致告訴人受有左側遠
    端腓骨骨折、左側胸壁、左腕、左小腿挫傷、頭部鈍傷及左
    耳鈍擦傷等傷害，所為殊不足取，併斟酌被告2人犯罪後僅
    坦承部分犯行，且未能與告訴人達成和解之犯罪後態度，兼
    考量被告丙○○於原審自述其教育程度係國小肄業，之前工作
    為替人種樹，月薪新臺幣4萬多元，已婚但與配偶分居，有2
    個已成年的小孩，1個小孩已經成家，另1個小孩與渠同住，
    渠需要扶養母親，經濟狀況尚可；被告丁○○自述教育程度為
    高職肄業，育有1個10歲的兒子，平常由其母親幫忙照顧，
    其母親尚有能力工作，其需要扶養兒子，經濟來源是之前朋
    友積欠其金錢，慢慢償還予其，經濟情況尚可等一切情狀(
    見原審卷第308頁、本院卷第147頁)，分別量處如主文第2項
    所示之刑，並均諭知易科罰金之折算標準。　
三、沒收部分
    未扣案由被告丙○○為本案犯罪使用之棍子，原係被告丁○○所
    有提供予其乾姐姐趕來店裡的野狗使用一節，業據被告丁○○
    供述在卷(見原審卷第299、308頁)，足認上開棍子並非被告
    丙○○所有，爰不予宣告沒收、追徵。未扣案由被告丁○○為本
    案犯罪使用之鐵椅，係被告丁○○乾姐姐店內之鐵椅，並非其
    所有，亦經被告丁○○陳述在卷(見原審卷第308頁)，亦不予
    宣告沒收、追徵。
四、被告丙○○經合法傳喚，無正當之理由不到庭，爰不待其陳述
    ，逕行判決。
據上論結，應依刑事訴訟法第371條、第369條第1項前段、第364
條、第299條第1項前段，判決如主文。
本案經檢察官楊閔傑提起公訴，檢察官甲○○到庭執行職務。
中　　華　　民　　國　　110 　年　　9 　　月　　28　　日
            刑事第十一庭　  審判長法　官　張意聰
                                  法　官　周瑞芬
                                  法　官　陳慧珊
以上正本證明與原本無異。
如不服本判決應於收受送達後二十日內向本院提出上訴書狀，其
未敘述上訴理由者，並得於提起上訴後二十日內向本院補提理由
書（均須按他造當事人之人數附繕本）「切勿逕送上級法院」。
因疫情而遲誤不變期間，得向法院聲請回復原狀。

                                  書記官  李淑芬
　　　　　　　　　　　　　　　　　
中　　華　　民　　國　　110 　年　　9 　　月　　28　日  
【附錄本案論罪科刑法條】
刑法第277條第1項：
傷害人之身體或健康者，處5年以下有期徒刑、拘役或50萬元以
下罰金。